【裁判字號】    95,交抗,63
【裁判日期】    950518
【裁判案由】    聲明異議
【裁判全文】
臺灣高等法院高雄分院刑事裁定          95年度交抗字第63號
抗  告  人
即受處分人  甲○○
上列抗告人因聲明異議案件，不服臺灣高雄地方法院中華民國95
年2 月20日裁定（94年度交聲字第651 號），提起抗告，本院裁
定如下：
    主  文
抗告駁回。
    理  由
一、原審以：(一)異議意旨略以：異議人即受處分人甲○○於民國
    94年8 月29日15時58分許，騎乘車牌號碼YEZ-091 號機車，
    沿高雄市○○路行駛，途經凱旋路、瑞吉街口時，為指揮交
    通之警員攔下並當場舉發異議人騎機車未依規定二段式左轉
    ，經異議人當場向舉發之警員抗議，惟該舉發之警員仍要求
    異議人簽名收受，異議人為免浪費時間而當場簽收，嗣接獲
    高雄市政府交通局交通事件裁決所裁決書 (高市府交裁字第
    裁32B00000000 號），指稱異議人於上開時、地，不依標誌
    標線號誌指示行駛，違反道路交通管理處罰條例第48條第1
    項第2 款，裁處罰鍰新臺幣（下同）600 元 (異議人已繳納
    罰款)， 實則異議人一直行駛在凱旋路上，根本無左轉之事
    實，況且，凱旋路、瑞吉街口亦無兩段式左轉之標誌，故上
    開裁決書認定之事實與事實不符，又道路交通管理處罰條例
    之規範對象皆為汽車，原處分機關竟對異議人騎乘機車而適
    用上開條例裁罰，及上開條例第48條之最低罰鍰為200 元，
    原處分機關竟依科以最高額度600 元之罰鍰，亦有未當，爰
    依法提出異議等語。(二)按汽車駕駛人轉彎時，不依標誌標線
    號誌指示者，處汽車駕駛人200 元以上600 元以下罰鍰；並
    記汽車駕駛人違規點數1 點，道路交通管理處罰條例第48條
    第1 項第2 款、第63條第1 項第1 款分別定有明文。(三)經查
    ，高雄市○○路、凱旋路口有機慢車兩段左轉之標誌，為異
    議人甲○○所不爭，且有異議人自行提供之照片附卷可按，
    堪信屬實。復查，本件警員莊學良於94年8 月29日15時許，
    在高雄市○○路、凱旋路口 (橋下)執 行交通指揮勤務，見
    異議人甲○○違規左轉，始加以攔下取締，如果異議人甲○
    ○一直行駛凱旋路，其不可能攔下異議人，當初異議人是如
    何違規左轉，因其取締太多件，目前已記不清楚等情，業據
    證人莊學良於本院94年12月26日到庭證述明確，則衡以證人
    莊學良於94年8 月29日15時許，既是在高雄市○○路、凱旋
    路口 (橋下)執 行交通指揮勤務，其目的即在指揮、疏導上
    開交岔路口之交通狀況，俾使車流順暢，其自不可能擅離崗
    位，再前往附近之凱旋路、瑞吉街口執行勤務，再者，證人
    莊學良與異議人素無仇怨，衡以亦無故意攀陷之必要；此外
    ，異議人於警員莊學良當場製作舉發違反道路交通管理事件
    通知單時，親見警員書寫違規事實：「機車未依規定兩段式
    左轉」，違規地點：「中山、凱旋」，仍簽名收受，此有舉
    發違反道路交通管理事件通知單影本1 紙附卷可證，足見本
    件異議人之違規地點確為高雄市○○路、凱旋路口，且異議
    人亦有違規左轉之情事，洵堪認定。異議人稱其被警員攔下
    之地點為凱旋、瑞吉街口乙節，尚難採信，則上開凱旋、瑞
    吉街交岔路口有無機慢車兩段式左轉之標誌乙節，已與本件
    異議之判斷無關。再查，道路交通管理、處罰，依道路交通
    管理處罰條例之規定；道路交通管理處罰條例未規定者，依
    其他法律規定；車輛分類、汽車牌照申領、異動、管理規定
    、汽車載重噸位、座位立位之核定、汽車檢驗項目、基準、
    檢驗週期規定、汽車駕駛人執照考驗、換發、證照效期與登
    記規定、車輛裝載、「行駛」規定、車輛行駛車道之劃分、
    行人通行、道路障礙及其他有關道路交通安全等事項之規定
    ，由交通部會同內政部定之；道路交通管理處罰條例第2條
    、第92條第1 項分別定有明文。交通部乃會同內政部依上開
    道路交通管理處罰條例第92條第1 項規定之授權而頒布道路
    交通安全規則，依該規則第2 條第1 項第1 款之規定「汽車
    ：指在道路上不依軌道或電力架線而以原動機行駛之車輛（
    包括機器腳踏車）」。故依上述條文規定，道路交通管理處
    罰條例所稱之「汽車」，除一般人所認知之汽車外，尚包含
    「機車」，故異議人騎乘機車違反道路交通管理處罰條例之
    情事，主管機關自得依道路交通管理處罰條例之規定科以罰
    鍰，異議人稱道路交通管理處罰條例之規範對象為汽車，不
    包含機車，實有誤解。末查，違反道路交通處罰條例條例第
    48條各款之情形，處200 元以上600 元以下之罰鍰，其罰鍰
    金額之貨幣單位為「元」，並非「新臺幣」，依罰金罰鍰提
    高標準條例第2 條之規定，「現行法規所定金額之貨幣單位
    為圓、銀行或元者，以新臺幣元之三倍計算」，換言之，道
    路交通處罰條例條例第48條所規定之罰鍰金額，若以「新臺
    幣」計算，即為「新臺幣」600 元以上1,800 元以下之罰鍰
     (按94年12月28日公布之道路交通管理處罰條例第48條規定
    ，業將罰鍰金額修改為新臺幣600 元以上1,800元以下)，故
    原處分機關依上開條文規定，科處異議人「新臺幣」600 元
    之罰鍰，乃屬科以最低罰鍰金額，異議人認原處分機關科以
    最高額度之罰鍰，亦有誤會。綜合上述，原處分機關援引首
    揭規定，裁處異議人罰鍰新台幣600 元，依法並無不當，異
    議人所為異議為無理由。依道路交通案件處理辦法第19條之
    規定，駁回異議人之異議等情。
二、抗告意旨略以：抗告人並未違規，該交通罰單無證據能力，
    事故地點為凱旋路、瑞吉街口，員警係為業績而取締，原審
    心態散漫，草率而自大，原審法官以交通法庭法官自居，錯
    誤太多，員警執法亦有錯誤，爰提出本件抗告云云。
三、按「地方法院及其分院應設交通法庭辦理交通案件。」，又
    「前條之交通法庭得為專庭或指定專人辦理，對外以交通法
    庭名義行之。」，道路交通案件處理辦法第5 、6 條分別定
    有明文，本件原審以交通法庭之名義辦理本案並對外行之，
    經核與上開規定無違；原審對抗告人究係在何處違規，該公
    務員所製作之舉發違反道路交通管理事件通知單之記載所能
    證明之事實，以及異議之聲明為不可採等事項，已經依經驗
    法則及論理法則論述詳盡，抗告人空言否認有違規事實，自
    不足採；原審並通知異議人及證人莊學良到庭訊問，調查甚
    為仔細，並無心態散漫，草率而自大之情形；就關於汽車之
    定義，亦已敘述明確，縱抗告人於事後就該汽車之定義未再
    表示意見，原審併予敘明，亦不因此而得引為不利抗告人認
    定之依據。本件抗告，並無理由，應予駁回。
據上論結，應依道路交通案件處理辦法第26條，刑事訴訟法第
412 條，裁定如主文。
中    華    民    國    95    年    5     月    18    日
            刑事第五庭  審判長法  官  曾永宗
                              法  官  陳  箐
                              法  官  任森銓
以上正本證明與原本無異。
不得再抗告。
中    華    民    國    95    年    5     月    18    日
                              書記官  蘇恒仁


司法院資訊處製作；財團法人民間司法改革基金會備份。
